
---
title: "Análisis de Población USA por Año"
author: "Iris Pamela Monroy Romero"
output: html_document
---

```{r setup, include=FALSE}
library(pacman)
p_load(readxl,haven,dplyr,factoextra,FactoMineR,readr,rgl,fpc,psych)
```

# Cargar Datos

```{r}
poblacion <- read_excel("C:/Users/MIRZ/Downloads/PoblacionUSA.xlsm")
View(poblacion)
```

############## Año 2000 #########33

## Filtrar y Normalizar Datos

```{r}
poblacion_2000 <- poblacion %>%
  select(State, contains("AB:Qr-1-2000"), contains("Jul-1-2000"), contains("2000 - AB"))
poblacion_2000 <- scale(poblacion_2000[,-1])
View(poblacion_2000)
```

# Calcular KMO

```{r}
psych::KMO(poblacion_2000)
```

> *Nota:* #El índice KMO para todas las variables es igual a 0.5, lo cual es aceptable para realizar un Análisis de Componentes Principales (PCA).

## Ajustar PCA

```{r}
pca <- princomp(poblacion_2000)
summary(pca)
```
> *Nota:* #Las primeras dos componentes principales explican la mayor parte de la varianza (>10%).

## Gráfica de Varianza Explicada

```{r}
fviz_eig(pca, choice="variance")
```
> *Nota:* #Solo los componentes 1 y 2 tienen varianza mayor al 10%.

## Gráfica de Eigenvalores

```{r}
fviz_eig(pca, choice="eigenvalue")
```
> *Nota:* #Confirmamos que solo dos componentes tienen eigenvalores mayores a 1.

## Representación de Individuos

```{r}
fviz_pca_ind(pca, col.ind="cos2", gradient.cols=c("red", "yellow", "green"), repel=FALSE)
```
> *Nota:* #las observaciones en color rojo no son tan bien representadas, pero son la minoria (solo son 2).

## Representación de Variables

```{r}
fviz_pca_var(pca, col.ind="contrib", gradient.cols=c("red", "yellow", "green"), repel=FALSE)
```
> *Nota:* #Las variables están representadas principalmente en el primer cuadrante, con diferentes niveles de contribución.

## Biplot de PCA

```{r}
fviz_pca_biplot(pca, col.var="red", col.ind="black")
```
> *Nota:* #Las observaciones se encuentran agrupadas mayormente en el cuadrante 2

## Determinante de la Matriz de Correlación

```{r}
det(cor(poblacion_2000))
```

## PCA con Rotación Varimax

```{r}
pca2 <- psych::principal(poblacion_2000, nfactors=2, residuals = FALSE, rotate = "varimax",
                         scores=TRUE, oblique.scores = FALSE, method = "regression",
                         use = "pairwise", cor = "cor", weight = NULL)
pca2
```

---

###########  Año 2001 ##########

## Filtrar y Normalizar Datos

```{r}
poblacion_2001 <- poblacion %>%
  select(State, contains("Jul-1-2001"))
poblacion_2001 <- scale(poblacion_2001[,-1])
View(poblacion_2001)
```

## Calcular KMO

```{r}
psych::KMO(poblacion_2001)
```


# Ajustar PCA

```{r}
pca <- princomp(poblacion_2001)
summary(pca)
```
> *Nota:* #Las primeras dos componentes principales explican la mayor parte de la varianza (>11%)

## Gráfica de Varianza Explicada

```{r}
fviz_eig(pca, choice="variance")
```


## Gráfica de Eigenvalores

```{r}
fviz_eig(pca, choice="eigenvalue")
```

# Representación de Individuos

```{r}
fviz_pca_ind(pca, col.ind="cos2", gradient.cols=c("red", "yellow", "green"), repel=FALSE)
```


# Representación de Variables

```{r}
fviz_pca_var(pca, col.ind="contrib", gradient.cols=c("red", "yellow", "green"), repel=FALSE)
```


# Biplot de PCA

```{r}
fviz_pca_biplot(pca, col.var="red", col.ind="black")
```


# Determinante de la Matriz de Correlación

```{r}
det(cor(poblacion_2001))
```


# PCA con Rotación Varimax

```{r}
pca2 <- psych::principal(poblacion_2001, nfactors=2, residuals = FALSE, rotate = "varimax",
                         scores=TRUE, oblique.scores = FALSE, method = "regression",
                         use = "pairwise", cor = "cor", weight = NULL)
pca2
```
## Matriz de Pesos y Puntuaciones

```{r}
# Pesos de los componentes
pca2$weights
pca2$weights[1:2,]
```
# Nuevos valores de las variables

# Nuevos valores de las variables
```{r}
pca2$scores
```
